【裁判字號】    88,交上易,3077
【裁判日期】    890424
【裁判案由】    過失傷害
【裁判全文】
臺灣高等法院臺中分院刑事判決                八十八年度交上易字第三七七號
    上  訴  人
    即  被  告  乙○○
    選任辯護人  吳光陸
    自  訴  人  丙○○
右上訴人因過失傷害案件，不服台灣台中地方法院八十八年度交自字第五二號中華民
國八十八年十月二十六日第一審判決，提起上訴，本院判決如左：
    主  文
上訴駁回。
    事  實
一、乙○○於民國（下同）八十八年五月十三日凌晨零時五十分許，駕駛車牌號碼Ｘ
    二－一六六六號自用小客車，沿台中市西屯區○○○路由南往北方向行駛，途經
    台中市西屯區○○○路與太原路速限五十公里市區道路○○○路口時，本應注意
    行車速度依標誌之規定，並應注意車前狀況，隨時採取必要之安全措施，而依當
    時天候晴，夜間有照明，路面乾燥、無缺陷及無障礙物，視距良好，又無不能注
    意之情形，詎其能注意，竟疏未注意車前狀況，並貿然以時速約五十六公里速度
    超速行駛，適有丙○○駕駛車牌號碼ＳＮＴ－七九六號輕型機車沿台中市○○區
    ○○路由西往東方向駛經該交岔路口，亦疏未注意車前狀況，乙○○因一時閃煞
    不及，其所駕自用小客車左前角遂與丙○○所駕機車右前角發生碰撞，使丙○○
    人車倒地。丙○○因而受有頭部外傷合併腦震盪、右側脛骨、股骨骨折、左側踝
    骨骨折之傷害。乙○○則於肇事後打電話向警方報案，而在未經有偵查權之機關
    或公務員發覺為嫌犯前，向到場處理之台中市警察局交通警察隊警員王英明自首
    即陳明其為肇事者及肇事經過，並願接受裁判。
二、案經丙○○提起自訴。
    理  由
一、訊據上訴人即被告乙○○（下稱被告）固坦承於前開時地駕車以時速約五十六公
    里速度行駛，而與自訴人丙○○所駕機車發生碰撞，使自訴人丙○○人車倒地受
    傷等情，惟矢口否認有何過失犯行，辯稱：當時伊是依燈光號誌之指示綠燈行駛
    ，因自訴人闖紅燈，以致兩車發生碰撞云云。惟查：(一)、前開犯罪事實，業據自
    訴人丙○○指訴綦詳，並有台中市○○○道路交通事故調查報告表、肇事現場圖
    各乙份、現場照片四張及診斷證明書乙紙附卷可稽。雖被告與自訴人均指稱對方
    違反燈光號誌之指示闖紅燈，然雙方均無法提出其他具體事證以資證明其確依燈
    光號誌之指示行駛，尚難僅憑雙方片面指述，即遽予認定究係被告或自訴人違反
    燈光號誌之指示闖紅燈。雖被告於本院舉證人甲○○證稱：伊當時駕駛小客車在
    被告車後三至五輛車之距離，車禍時被告行駛之台中港路係綠燈云云（見本院卷
    第四十二頁反面），惟該證人自稱與被告素不認識，因一片好心而留下連絡電話
    予被告，然而被告於警訊、偵查迄原審，均未提供該證人之姓名、住所供查證傳
    喚，該證人是否確實在場而目睹車禍時交通燈光號誌，自有疑問，且自訴人否認
    證人甲○○當時在場，其所為上開證詞，自不足據為認定車禍時交通燈光號誌之
    依據。(二)、按汽車（含機車）行駛至交岔路口，固應遵守燈光號誌之指示，惟依
    燈光號誌之指示行駛途中有無發生危險之可能，仍應由行車之駕駛者為充分之注
    意，自難以一經燈光號誌為綠燈之指示，即可不負注意之責任，最高法院二十四
    年上字第一六九六號判例可資參照。依卷附台中市○○○道路交通事故調查報告
    表警繪現場圖及現場照片所示，兩車撞擊地點在該交岔路口內，被告車左前角凹
    、前擋風玻璃破損，自訴人車右前角凹損，且被告車煞車痕長十二．七公尺；參
    以肇事路段為速限五十公里市區道路，依當時天候晴，夜間有照明，路面乾燥、
    無缺陷及無障礙物，視距良好，有上開道路交通事故調查報告表附卷可查，又無
    不能注意之情形，顯見雙方於前開時地，均疏未注意車前狀況，被告並貿然以時
    速約五十六公里速度超速行駛，以致兩車發生碰撞肇事無疑。是被告辯以伊無過
    失云云，無非事後卸責之詞，不足採信。按行車速度依標誌之規定；且汽車行駛
    時，駕駛人應注意車前狀況，並隨時採取必要之安全措施，道路交通安全規則第
    九十三條第一項、第九十四條第三項分別定有明文。經查本件被告於前開時地駕
    車，本應注意遵守上開規定，而依當時情況，又無不能注意之情事，已如前述，
    詎其能注意，竟疏未注意車前狀況，並貿然以時速約五十六公里速度超速行駛，
    因而肇事，致自訴人受有如事實欄所載傷害，足證被告確有過失，雖自訴人亦疏
    未注意車前狀況，而與有過失，惟被告仍難辭過失之責，且其過失行為與自訴人
    受傷間具有相當因果關係。(三)、綜上所述，本件事證明確，被告所否認與辯解無
    非卸責飾詞，核無可採，其犯行洵堪認定。
二、核被告所為，係犯刑法第二百八十四條第一項前段之過失傷害罪。查被告肇事後
    即打電話向警方報案，而在未經有偵查權之機關或公務員發覺為嫌犯前，向到場
    處理之台中市警察局交通警察隊警員王英明坦承其為肇事者及肇事經過，並願接
    受裁判，此經被告供明在卷，並有警員王英明所製作台中市○○○道路交通事故
    調查報告表內載報案人係被告，另肇事現場圖內載被告陳明肇事經過並簽名附卷
    可按（見偵查卷第十三頁），核與自首要件相符，依法應減輕其刑。原審依據上
    述理由，適用刑法第二百八十四條第一項前段、第六十二條前段、第四十一條，
    罰金罰鍰提高標準條例第一條前段、第二條，並審酌被告肇事後迄今尚未與自訴
    人達成和解賠償損害，及其過失程度、自訴人所受傷害非輕與犯後態度等一切情
    狀，量處被告有期徒刑四月之刑，並諭知易科罰金之折算標準，以三百元折算一
    日。經核其認事用法俱無不合，量刑亦稱允適，被告提起上訴，猶執陳詞否認有
    過失責任而指摘原判決不當，非有理由，應予駁回。
據上論斷，應依刑事訴訟法第三百六十八條，判決如主文。
中      華      民      國    八十九     年      四       月    二十四  日
                                  台灣高等法院台中分院刑事第七庭
                                        審判長法  官  林  榮  龍
                                              法  官  黃  日  隆
                                              法  官  江  錫  麟
右正本證明與原本無異。
不得上訴。
                                              書記官  謝  雅  惠
中      華      民      國    八十九     年      四       月    二十六  日
                                                                        Ｏ


司法院資訊處製作；財團法人民間司法改革基金會備份。
